【裁判字號】    98,上易,743
【裁判日期】    990119
【裁判案由】    竊盜
【裁判全文】
臺灣高等法院臺南分院刑事判決         98年度上易字第743號
上  訴  人
即  被  告  甲○○
上列上訴人因竊盜案件，不服臺灣臺南地方法院98年度易字第95
8號，中華民國98年8月31日第一審判決（起訴案號：臺灣臺南地
方法院檢察署98年度偵字第6727號），提起上訴，本院判決如下
：
    主  文
原判決關於甲○○部分撤銷。
甲○○共同犯攜帶兇器竊盜未遂，處有期徒刑柒月。
    事  實
一、甲○○於民國98年4月24日邀同乙○○（同案被告，已結）
    ，並由乙○○駕駛甲○○之子所有之車牌號碼4325-SV號自
    用小客車外出，於當日下午1時許，行經臺南縣南化鄉西埔
    村82號果園時，見停放該處之車號5W-4972號自用小貨車上
    ，放置丙○○所有之農用噴霧機1台，竟與乙○○共同基於
    為自己不法所有之犯意聯絡，乙○○先將前開自用小客車停
    放於該小貨車前，即下車並至丙○○之小貨車旁查看現場情
    狀，以小解作為掩飾進行把風，嗣回車上，甲○○亦下車假
    裝小解，即持客觀上對於人之生命、身體具有危險，可作為
    兇器使用之利剪，走至丙○○之小貨車後面將該農用噴霧機
    連接農藥儲存桶之塑膠管線共4條剪斷，而已先回車上之乙○○再下車並將其等所駕之小客車後行李廂打開，與甲○○
    準備搬運該農用噴霧機時，因丙○○對乙○○等2人開車至
    案發現場附近時即起疑而注意其2人舉止，發現上情即出聲
    喝止，並要求查看甲○○等2人之口袋，甲○○等2人不從，
    隨即駕駛自用小客車離開現場而未得逞。因丙○○已記下甲○○等2人所駕駛之自小客車車牌號碼，經報警後而循線查
    獲。
二、案經丙○○訴由臺南縣警察局玉井分局報告臺灣臺南地方法
    院檢察署檢察官偵查起訴。
    理  由
一、查被告甲○○於原審偵審中，固坦承於上開時間，與同案被
    告乙○○共同駕車前往臺南縣南化鄉西埔村82號果園前，並
    將車停放該處，且有下車並打開後行李廂等行為，惟矢口否
    認其等有持利剪剪斷農用噴霧機管線並欲搬運離開之竊盜未
    遂犯行，辯稱伊有下車小解，並無持利剪剪斷農用噴霧機管
    線並欲搬運離開之竊盜犯行云云。
二、經查：
  (一)告訴人丙○○於警詢中指證稱：「因我所有之農用噴霧機於
    98年4月24日13時許，在臺南縣南化鄉西埔村82號前果園發
    現被竊未遂。農用噴霧機放在5W-4972號自用小貨車上。現
    場發現2名男子，其中1名先下車查看，再由另1名男子手持
    水果剪破壞農用噴霧機的管路，正當準備搬離農用噴霧機之
    際，我大聲喊叫〔你們在做什麼〕，該2名男子發現後跑往
    停車處，駕駛4325-SV號自小客車離去。他們駕駛的自小客
    車距離所停的車子約5公尺遠。（警方問：你對歹徒所駕車
    輛因何如此知悉？）因他們駕車經過我家時，我便有外出查
    看是什麼人，他們的車又在我家前方不遠處折返後，停放在
    我5W-4972號自用小貨車旁約5公尺遠，那時起我便開始注意
    他們的動向並記住他們自小客車車牌號碼，尤其他們所駕自
    小客車跟我的同款。」等語（見警卷第11至12頁）。於偵查
    中結證稱「我看到對方開一台轎車，我在屋內客廳看，距離
    我的貨車約500尺左右，司機先到我車頭邊尿尿完後就上車
    ，後來副駕駛座的人下車，拿剪刀剪斷4支管子，這時候司
    機就把車子的行李廂打開，準備把我的噴霧機搬到他的車上
    ，我就跑過去，他們2個人馬上上車，我問副駕駛座的人口
    袋裡放什麼，他不讓我看，他叫司機馬上把車子開走，之後
    我就報案」等語（偵查卷第10頁）。查因證人丙○○於警詢
    證稱：被告等所駕駛之車所停位置距其車所停位置相距約5
    公尺，與在偵查證述距離約500尺，差距頗大，被告上訴並
    對丙○○是否能在500公尺遠之距離看清楚被告等之所為，
    及何以在那麼遠的地方能聽到所謂被告等以利剪剪斷農用噴
    霧機的管線4條等為質疑。本院審理時即再傳喚證人丙○○
    到庭作證。證人丙○○在本院結證稱：「（審判長問：98年
    4月24日你當時有無看到有人由你的自小貨車上面，要偷你
    的農用噴霧機壹台？）有的。當時對方有2個人，1個是司機
    ，1個是下車要偷我的農用噴霧機，並將我的管線4條剪斷。
    （將你的塑膠管線剪斷是否如此圖？提示圖片）對的。（當
    時對方的車子停放在你的貨車，有多遠的距離？）大約就是
    這間法庭前後的距離（比出約10多公尺左右長度）。（為何
    你在派出所說，對方的車子停放在你的貨車之距離大約5公
    尺？）因為當時沒有仔細的量，但是前後的距離大約就像這
    間法庭的距離。（你在檢察官開庭作證時，你說對方開一部
    轎車，你有看到司機在你的車頭，副駕駛座的人下車在你的
    貨車旁邊尿尿，後來副駕駛座的人拿剪刀剪斷4支管子，你
    在屋內客廳看，距離你的貨車約500公尺左右，你為何能看
    得到？）當天中午我吃飯後，我在客廳休息，我有看到被告
    等人開了一部轎車過來，他們2人將轎車停放在我的貨車有
    距離10幾公尺之遠，司機就下車經過我的貨車前面，到後面
    尿尿後該司機就回到他的駕駛座，另外副駕駛座的那個人就
    下車經過我的貨車前面，再走到我貨車裝農用噴霧機那邊，
    我就有聽到用剪刀剪我的塑膠管線，司機就下車將轎車的行
    李廂打開，我聽到有塑膠管線被剪斷的聲音我就跑出來了，
    問他們說你們要做什麼，要他們的口袋讓我看一下，他們拒
    絕就開車跑了。我在檢察官那邊說他們距離500公尺的意思
    ，是他們開到距離500公尺的地方，又開回來的意思。（你
    在你家客廳休息的時候，與他們停車的距離大約有多遠？）
    大約這間法庭的距離（大約10多公尺）。」等語（見本院卷
    第41至42頁）。對照同案被告乙○○所陳述「（你們開車去
    南化鄉作什麼？）甲○○約我去山上看有沒有木頭可以鋸。
    我就開車載他去」、「（為何停在西埔村82號？）我停下來
    看輪子有沒有問題，甲○○說要尿尿」、「我下車看輪子有
    沒有問題」、「（打開行李廂作什麼？）要找拆輪子的工具
    ，不小心按到按鈕」等語，以及被告甲○○所述「（有無接
    近小貨車？）有，我要走去那裡尿尿」、「（地主有無跑出
    來制止你們？）有。他叫我們不要跑。我說我們又沒有怎樣
    為何不能走，我們就開車走了」等情（見偵查卷第12、13頁
    ）。查告訴人丙○○作證時，對於當日係由同案被告乙○○
    駕車、被告甲○○接近小貨車、同案被告乙○○打開後行李
    廂等行為，證述均與事實相符；且告訴人更明確指明被告等
    所駕駛自用小客車之車號、廠牌、顏色、型式等細節（警卷
    第12頁），並提供警方偵辦，經警調閱路口監視器嗣循線查
    獲，堪認告訴人之指訴並非憑空杜撰。
  (二)被告雖否認有何竊盜犯行，惟查被告甲○○及同案被告張章
    2人均係居住在臺南縣大內鄉，與本件發生之地點南化鄉有
    相當距離；依據當日駕車之同案被告乙○○於原審供述，渠
    等當日係先前往臺南縣永康市榮民醫院進行毒品替代療法，
    其後始沿84號東西向快速道路向東，抵達臺南縣玉井鄉後，
    再前往南化鄉，迄再返回大內鄉住處時，駕車至少4、5個小
    時（見原審卷第29頁背面）。又被告等2人開車遠離其等住
    居所，長時間繞行臺南縣境之原因，據被告甲○○稱係「尋
    找可當太空包之雜樹」（見警卷第2頁），惟同案被告乙○○先於警詢中稱「因為無聊，想消磨時間隨處開車逛逛」（
    見警卷第5頁），次於偵訊中改稱「甲○○約我去山上看有
    沒有木頭可以鋸」（見偵查卷第12頁），經檢察官於原審審
    理時質問前後供述之出入，乃稱「砍柴不是我的專業，甲○○找我去，我就當作去遊玩」（見原審卷第28頁背面）。次
    查被告甲○○與乙○○2人間對於駕車前往臺南縣南化鄉之
    目的為何，陳述已有不一。況查臺南縣幅員甚廣，被告甲○○及乙○○2人若真有意尋找可當太空包之雜樹，當事先確
    定搜尋地點，而非毫無目的地於臺南縣鄰近山區鄉鎮漫遊，
    是被告甲○○及乙○○2人所辯係為搜尋雜樹而經過南化鄉
    云云，亦與常理不符。退一步言，縱或被告甲○○及乙○○
    2人驅車前往南化鄉之原始目的，確係為搜尋可當太空包之
    木材，但被告甲○○及乙○○2人仍有可能於發現放置在貨
    車上、無人看顧之農藥噴霧機時，臨時起意共謀並共同而下
    手行竊。
  (三)綜上所述，被告甲○○及乙○○2人之竊盜行為，業經告訴
    人當場目擊並為清楚指訴，所描述被告甲○○及乙○○2人
    行動經過，互與被告等2人供述相合，應認係屬事實。被告
    空言否認犯行，自不足採。本件事證已臻明確，被告之犯行
    洵可認定。
三、本件被告等用以剪斷農藥噴霧機管線之利剪，雖未扣案（因
    被告甲○○及乙○○2人有上開竊盜未遂情狀時，經告訴人
    出聲喝止，並要求看被告甲○○及乙○○2人之口袋，被告
    等隨即駕駛自用小客車離開現場，迄同日下午8時餘始被查
    獲，在被查獲之前隨時可將犯罪工具之上開利剪丟棄或另行
    藏置），但該被剪斷農藥噴霧機管線直徑至少有手指粗細，
    管壁亦非薄弱，此觀該管路照片甚明（偵查卷第5、6頁），
    而該管路斷裂之缺口平整，顯係相當鋒利之刃口切斷，則該
    利剪足以對人之生命、身體造成危險，可為兇器使用，乃可
    認定。核被告甲○○所為，係犯刑法第321條第1項第3款之
    攜帶兇器而竊盜罪。被告等下手剪斷管線，乃為便利搬運，
    該剪斷管線之行為已屬竊取行為之著手，惟因告訴人發現而
    出聲喝止，被告之竊盜行為因而未遂，屬同條第2項之未遂
    犯，並依刑法第25條第2項減輕其刑。又被告甲○○及乙○○2人間，就前開犯行，有犯意之聯絡與行為之分擔，均為
    共同正犯。
四、原審審理結果，認被告甲○○事證明確，而予論罪科刑，固
    非無據。惟查：(1)本案係同案被告乙○○駕駛被告甲○○之
    子所有之車號4325-SV號自用小客車載被告甲○○一同外出
    ，行經案發地點，同案被告乙○○與被告甲○○共同基於為
    自己不法所有之犯意聯絡，乙○○先將前開自用小客車停放
    於該小貨車前，即下車並至丙○○之小貨車旁查看現場情狀
    ，以小解作為掩飾進行把風，嗣回其車上，被告甲○○嗣下
    車亦假裝小解，即持客觀上對於人之生命、身體具有危險，
    可作為兇器使用之利剪，走至丙○○之小貨車後面將該農用
    噴霧機連接農藥儲存桶之塑膠管線共4條剪斷，而已先回車
    上之乙○○再下車並將其等所駕之小客車後行李廂打開，與
    甲○○準備搬運該農用噴霧機時，因丙○○對甲○○等2人
    開車至案發現場附近時即起疑而注意其2人舉止，發現上情
    即出聲喝止，並要求看甲○○等2人之口袋，甲○○等2人不
    從，隨即駕駛自用小客車離開現場而未得逞。因丙○○已記
    下甲○○等2人所駕駛之自小客車車牌號碼，經報警後而循
    線查獲。但原判決係記載【詎乙○○…於98年4月24日邀同
    甲○○，並駕駛甲○○之子所有之車號4325-SV號自用小客
    車外出，…，竟與甲○○共同基於為自己不法所有之意圖，
    先將前開自用小客車停放於該貨車前，甲○○即下車並至該
    貨車旁小解作為掩飾，而持客觀上對於人之生命、身體具有
    危險，可作為兇器使用之剪刀，將該農用噴霧機連接農藥儲
    存桶之塑膠管線共4條剪斷，乙○○則將小客車之後行李廂
    打開，並與甲○○預備搬運該農用噴霧機。惟該2人所為遭
    當時正在果園旁屋內之丙○○目擊發現，乃即出聲喝止，乙○○、甲○○隨即駕駛自用小客車離開現場而未得逞。】，
    對乙○○等2人當時行竊之分工行為及為何告訴人丙○○能
    即時發現並出聲喝止，何以警方能快速查獲，均未載明，尚
    欠允洽。(2)證人丙○○於警詢證稱：被告等所駕駛之車所停
    位置距其車所停位置相距約5公尺，與在偵查證稱：距離約
    500尺；兩者差距頗大，被告上訴對丙○○是否能在500公尺
    遠之距離看清被告等之所為，且何以丙○○在那麼遠的地方
    竟能聽到所謂被告等以利剪剪斷農用噴霧機的管線4條等情
    為質疑，原審未就此再傳喚證人丙○○到庭查明，亦非允當
    。被告甲○○上訴否認犯行，雖不足採，然原判決既有上開
    不當之處，自屬無可維持，應由本院將被告甲○○部分撤銷
    改判，以期適法（至於同案被告乙○○部分，已於98年11月
    17日辯論終結，並於同年月30日宣判）。爰審酌被告因見告
    訴人所有之農藥噴霧機放置貨車上無人看顧，因而起意下手
    行竊並剪斷該噴霧機管線，惟因告訴人喝止而未遂，對於告
    訴人之財產權尚未造成重大侵害；被告犯罪後，砌詞否認犯
    行，顯無悔意等一切情狀，量處有期徒刑7月。至於作案工
    具即用以剪斷農藥噴霧機管線之利剪，並未扣案，且非違禁
    物，未免日後執行困難，不為沒收之諭知，附此敘明。末查
    被告經合法傳喚，無正當理由不到庭，爰不待其陳述逕行判
    決。
據上論斷，應依刑事訴訟法第369條第1項前段、第364條、第299
條第1項前段、第371條，刑法第28條、第321條第1項第3款、第2
項、第25條第2項，判決如主文。
本案經檢察官林炎昇到庭執行職務。
中    華    民    國    99    年     1    月    19    日
                  刑事第一庭    審判長法  官  茆臺雲
                                      法  官  陳顯榮
                                      法  官  王明宏
以上正本證明與原本無異。
不得上訴。
                                      書記官  黃全忠
中    華    民    國   99    年    1     月    19    日
附錄本案論罪科刑法條：
中華民國刑法第321條：
犯竊盜罪而有左列情形之一者，處6月以上、5年以下有期徒刑：
一、於夜間侵入住宅或有人居住之建築物、船艦或隱匿其內而犯
    之者。
二、毀越門扇、牆垣或其他安全設備而犯之者。
三、攜帶兇器而犯之者。
四、結夥三人以上而犯之者。
五、乘火災、水災或其他災害之際而犯之者。
六、在車站或埠頭而犯之者。
前項之未遂犯罰之。

司法院資訊處製作；財團法人民間司法改革基金會備份。
